臺灣臺中地方法院簡易民事判決
　　　　　　 111年度沙簡字第400號
原      告  富邦產物保險股份有限公司

法定代理人  賴榮崇  
訴訟代理人兼送達代收人
            何正偉  
訴訟代理人  林揚軒  
被      告  林秋圓  
上列當事人間請求侵權行為損害賠償(交通)事件，本院於民國11
1年9月6日言詞辯論終結，判決如下：
    主      文
被告應給付原告新臺幣49,618元，及自民國111年6月25日起至清
償日止，依照週年利率5％計算之利息。
原告其餘之訴駁回。
訴訟費用新臺幣由被告負擔41％，餘由原告負擔。
本判決原告勝訴部分，得假執行。但被告如以新臺幣49,618元為
原告預供擔保後，得免為假執行。
    事實及理由
一、本件被告經合法通知，未於言詞辯論期日到場，核無民事訴
    訟法第386條各款所列情形，爰依原告之聲請，由其一造辯
    論而為判決。
二、原告主張：被告於民國110年3月26日10時24分許，駕駛車牌
    號碼000-0000號普通重型機車，行經臺中市○○區○○路○段000
    巷00號前時，因行經閃光紅燈交岔路口，未暫停讓幹線道車
    先行，致碰撞訴外人劉淑華駕駛訴外人張龍飛所有車牌號碼
    000-0000號自用小客車（下稱系爭車輛），經臺中市政府警
    察局大雅分局大雅交通分隊處理，被告駕駛前述車輛應負賠
    償責任。系爭車輛送修，共支出修復費用新臺幣（下同）12
    0,565元（包括零件72,260元及工資48,305元），原告已依
    約賠付被保險人，依保險法第53條之規定，原告取得代位求
    償權。為此，依侵權行為及保險代位之法律關係提起本件訴
    訟請求被告給付。並請求法院判決：被告應給付原告120,56
    5元，及自起訴狀繕本送達次日起至清償日止依照年息5％計
    算之利息。訴訟費用由被告負擔。 
三、被告未於言詞辯論期日到場，亦未提出書狀作何聲明或陳述
    。
四、法院之判斷：
（一）原告主張上述系爭車輛因本件車禍受損，且系爭車輛經送
      修復，維修費用總計120,565元（包括零件72,260元及工
      資48,305元）之事實，已據其提出臺中市政府警察局道路
      交通事故當事人登記聯單、道路交通事故現場圖、初步分
      析研判表、駕駛執照、行車執照、汽（機）車險理賠申請
      書、估價單、相片、電子發票證明聯等為證，復有本院主
      動向臺中市政府警察局大雅分局調閱之本件交通事故全案
      卷宗資料在卷可查。而被告已於相當時期受合法之通知，
      於言詞辯論期日不到場，亦未提出準備書狀為任何爭執，
      依民事訴訟法第426條之23、第426條第2項、第280條第3
      項、第1項之規定，視為自認，本件經調查證據之結果，
      可信原告之主張屬實。
（二）道路交通安全規則第102條第1項第2款規定：「汽車（包
      括機器腳踏車）行駛至交岔路口，其行進、轉彎，應依下
      列規定：二、行至無號誌或號誌故障而無交通指揮人員指
      揮之交岔路口，支線道車應暫停讓幹線道車先行。未設標
      誌、標線或號誌劃分幹、支線道者，少線道車應暫停讓多
      線道車先行；車道數相同時，轉彎車應暫停讓直行車先行
      ；同為直行車或轉彎車者，左方車應暫停讓右方車先行。
      但在交通壅塞時，應於停止線前暫停與他方雙向車輛互為
      禮讓，交互輪流行駛。」本件被告騎乘機車，行經無號誌
      之閃光紅燈交岔路口，為支線道車輛，未暫停讓幹線道車
      先行，致與訴外人劉淑華駕駛之車輛發生車禍，造成訴外
      人張龍飛所有系爭車輛受損，既可認定，則被告應注意能
      注意，而未注意上揭規定，致肇本件車禍，自有過失，足
      以認定。再道路交通安全規則第93條第1項第2款規定：「
      行車速度，依速限標誌或標線之規定，無速限標誌或標線
      者，應依下列規定：二、行經設有彎道、坡路、狹路、狹
      橋、隧道、學校、醫院標誌之路段、道路施工路段、泥濘
      或積水道路、無號誌之交岔路口及其他人車擁擠處所，或
      因雨霧致視線不清或道路發生臨時障礙，均應減速慢行，
      作隨時停車之準備。」本件訴外人劉淑華駕駛車輛未注意
      上開規定，於行經閃光黃燈交岔路口，未減速慢行小心通
      過，致與被告騎乘之機車發生車禍，對於本件車禍之發生
      亦有過失，本院審酌雙方肇事原因、過失情節及程度等一
      切情狀，認被告就本件損害之發生應負70％之過失責任，
      訴外人劉淑華應負30％之過失責任。
（三）因故意或過失，不法侵害他人之權利者，負損害賠償責任
      ；汽車、機車或其他非依軌道行駛之動力車輛，在使用中
      加損害於他人者，駕駛人應賠償因此所生之損害。但於防
      止損害之發生，已盡相當之注意者，不在此限，民法第18
      4條第1項前段、第191條之2分別定有明文。查，被告就本
      件肇事發生既有過失，自應對被害人即訴外人張龍飛所受
      車輛損害負侵權行為損害賠償責任。
（四）不法毀損他人之物者，被害人得請求賠償其物因毀損所減
      少之價額；負損害賠償責任者，除法律另有規定或契約另
      有訂定外，應回復他方損害發生前之原狀。因回復原狀而
      應給付金錢者，自損害發生時起，加給利息。第1項情形
      ，債權人得請求支付回復原狀所必要之費用，以代回復原
      狀。為民法第196條、第213條所明定。又請求賠償物被毀
      損所減少之價值，得以修護費用為估價標準，但以必要者
      為限，例如修理材料費以新品換舊品應予折舊（最高法院
      77年5月17日77年度第9次民事庭會議決議參照）。查，本
      件被告過失不法毀損系爭車輛，已如上述，依前開規定，
      自應負侵權行為損害賠償責任，則以修復金額作為賠償金
      額，自屬有據。又系爭車輛之零件修理既係以新零件更換
      破損之舊零件，依上開說明，自應將零件折舊部分予以扣
      除。查系爭車輛受損而支出修理費用計120,565元（包括
      零件72,260元及工資48,305元）。其中零件部分，依行政
      院所頒固定資產耐用年數表及固定資產折舊率之規定，【
      非運輸業用客車、貨車】之耐用年數為5年，依定率遞減
      法每年折舊1000分之369，另依營利事業所得稅查核準則
      第95條第6項規定「 固定資產提列折舊採用定率遞減法者
      ，以1 年為計算單位，其使用期間未滿1 年者，按實際使
      用之月數相當於全年之比例計算之，不滿1月者，以1月計
      」，上開原告承保車輛自出廠日107年（即西元2018年）9
      月，迄本件車禍發生時即110年3月26日，已使用2年7月，
      則零件扣除折舊後之修復費用估定為22,578元（詳如附表
      之計算式）。再加計不計算折舊之工資48,305元後，系爭
      車輛維修費用之損害應為70,883元（計算式：22578＋4830
      5=70883）。
（五）按損害之發生或擴大，被害人與有過失者，法院得減輕賠
      償金額，或免除之。重大之損害原因，為債務人所不及知
      ，而被害人不預促其注意或怠於避免或減少損害者，為與
      有過失。前2項之規定，於被害人之代理人或使用人與有
      過失者，準用之，民法第217條定有明文，其立法目的在
      於平衡被害人與加害人之賠償責任，即於被害人本身或其
      代理人或使用人對於損害之發生或擴大與有過失時，由法
      院斟酌情形，減輕或免除加害人之賠償金額，以免失諸過
      苛。因之不論加害人之行為係故意或過失，僅須被害人或
      其代理人或使用人就損害之發生或擴大，有應負責之事由
      ，不問其係出於故意或過失，基於衡平原則及誠實信用原
      則，即有該法條所定過失相抵原則之適用（最高法院93年
      度臺上字第1899號民事裁判意旨參照）。查被告與訴外人
      劉淑華就本件損害之發生應各負70％、30％之過失責任，已
      如上述，揆諸前揭說明，原告對於訴外人劉淑華就損害之
      發生亦有過失乙節，自有過失相抵原則之適用。是以，本
      院依上開情節，減輕被告30％之賠償金額。綜上以析，原
      告所得請求損害賠償金額計49,618元（計算式：70883×70
      ％＝49618，元以下四捨五入）。
（六）被保險人因保險人應負保險責任之損失發生，而對於第三
      人有損失賠償請求權者，保險人得於給付賠償金額後，代
      位行使被保險人對於第三人之請求權，但其所請求之數額
      ，以不逾賠償金額為限，保險法第53條第1項規定甚明。
      又損害賠償祇應填補被害人實際損害，保險人代位被害人
      請求損害賠償時，依保險法第53條第1項規定，如其損害
      額超過或等於保險人已給付之賠償金額，固得就其賠償之
      範圍，代位請求賠償，如其損害額小於保險人已給付之賠
      償金額，則保險人所得代位請求者，應祇以該損害額為限
      （最高法院65年臺上字第2908號民事判例可資參照）。本
      件原告因承保之系爭車輛遭被告過失不法毀損，固已給付
      賠償金額120,565元，但因被告就系爭車輛之損害應賠償
      之金額僅49,618元，已如前述，則原告依保險法第53條第
      1項規定代位請求被告賠償之範圍，亦僅得以該等損害額
      為限。
（七）給付無確定期限者，債務人於債權人得請求給付時，經其
      催告而未為給付，自受催告時起，負遲延責任。其經債權
      人起訴而送達訴狀，或依督促程式送達支付命令，或為其
      他相類之行為者，與催告有同一之效力，民法第229條第2
      項定有明文。又遲延之債務，以支付金錢為標的者，債權
      人得請求依法定利率計算之遲延利息。但約定利率較高者
      ，仍從其約定利率；應付利息之債務，其利率未經約定，
      亦無法律可據者，週年利率為5％，民法第233條第1項及第
      203條亦有明文。本件原告對被告之前揭損害賠償債權，
      既經原告起訴而送達訴狀，被告迄未給付，當應負遲延責
      任。是原告請求被告給付自起訴狀繕本送達被告次日即11
      1年6月25日起至清償日止，依照週年利率5％計算之法定遲
      延利息，核屬有據，應予准許。
（八）綜上所述，原告依侵權行為及保險代位之法律關係，請求
      被告給付原告49,618元，及自111年6月25日起至清償日止
      ，依照週年利率5％計算之利息，為有理由，應予准許。至
      原告逾此範圍之請求，為無理由，應予駁回。
五、本件依民事訴訟法第436條之20規定，應依職權宣告假執行
    。另依民事訴訟法第436條之23、第436條、第392條第2項規
    定，依職權酌定相當之擔保金額，宣告被告預供擔保而免為
    假執行。
六、訴訟費用負擔之依據：民事訴訟法第79條。　　
中　　華　　民　　國　　111 　年　　9 　　月　　20　　日
                        臺灣臺中地方法院沙鹿簡易庭
                            法  官  劉國賓
以上為正本，係照原本作成。
如不服本判決，應於判決送達後20日內向本院提出上訴狀並表明
上訴理由（須附繕本）；如委任律師提起上訴者，應一併繳納上
訴審裁判費。
中　　華　　民　　國　　111 　年　　9 　　月　　20　　日
                            書記官  張隆成
附表
-----
折舊時間           金額
第1年折舊值        72,260×0.369=26,664
第1年折舊後價值    72,260-26,664=45,596
第2年折舊值        45,596×0.369=16,825
第2年折舊後價值    45,596-16,825=28,771
第3年折舊值        28,771×0.369×(7/12)=6,193
第3年折舊後價值    28,771-6,193=22,578